最高法院刑事判決　　　　　　一○○年度台上字第二六五九號
上　訴　人　丁偉利
選任辯護人　邱永豪律師
上列上訴人因殺人未遂案件，不服台灣高等法院中華民國一○○
年二月二十四日第二審判決（一○○年度上訴字第一○八號，起
訴案號：台灣桃園地方法院檢察署九十八年度偵字第一九九一九
號），提起上訴，本院判決如下：
    主  文
上訴駁回。
    理  由
按刑事訴訟法第三百七十七條規定，上訴於第三審法院，非以判
決違背法令為理由，不得為之。是提起第三審上訴，應以原判決
違背法令為理由，係屬法定要件。如果上訴理由書狀並未依據卷
內訴訟資料，具體指摘原判決不適用何種法則或如何適用不當，
或所指摘原判決違法情事，顯與法律規定得為第三審上訴理由之
違法情形，不相適合時，均應認其上訴為違背法律上之程式，予
以駁回。本件上訴人丁偉利上訴意旨略以：(一)依證人許桂渠於警
詢之證述，可知上訴人縱與施亞莉有肢體上之接觸，亦僅限於摟
背行為，絕無以手勒住施亞莉之行為。吳康瑋於警詢、偵查時，
施亞莉於第一審之指訴，顯係浮誇之詞，實難以採信。(二)依吳康
瑋、施亞莉之歷次陳述，就上訴人何時拿出水果刀一事，所供並
非一致。對於上訴人所供見到吳康瑋拿安全帽接近後，始拿出水
果刀，意欲嚇阻吳康瑋等語，原判決並未說明取捨之理由，有理
由不備之違法。(三)除吳康瑋之指訴外，並無證據證明上訴人先刺
傷吳康瑋背部後，再刺傷施亞莉；依施亞莉於第一審供述，其被
刺第一刀時，吳康瑋尚在五步距離外，吳康瑋如何先遭上訴人刺
傷背部？應認因吳康瑋一直靠近，上訴人怕警衛會拿東西出來攻
擊上訴人，乃先刺傷施亞莉，較為可採。且吳康瑋於警詢所述與
其於偵查時所供不符，真實性已有可疑。依許桂渠所言：其並未
目睹殺人之過程，顯見吳康瑋請警衛報警時，尚未受傷，其所指
在背部遭刺一刀後請警衛報警云云，尚非可採。實則，案發時並
無吳康瑋所稱上訴人、吳康瑋、施亞莉三人跌倒之情形，上訴人
係先刺傷施亞莉三刀後，為顧及自身安全而離開現場，然因遭吳
康瑋追打成傷後，始接續刺傷吳康瑋，以求脫身。原判決此部分
認定，有未載理由之違法。(四)被害人受傷之程度與受傷處是否處
於致命部位，及傷痕多寡，輕重如何，僅足供認定有無殺意之參
考，不能據為區別殺人未遂與傷害之絕對標準。原判決以施亞莉
所受腹部穿刺傷，認定上訴人具有殺意，已有未洽。依施亞莉之
急診護理紀錄記載，各處刀傷之深度確為一公分，能否認定上訴
人具有殺人犯意，不無疑問。施亞莉確有在民國九十八年八月三
十日十八時五十四分拒絕檢查之情事，則施亞莉嗣後住進加護病
房甚至由院方發出病危通知，其原因為何？可否據以認定上訴人
之主觀故意，有釐清之必要。施亞莉既為告訴人，其所指訴本不
得盡信，其就上訴人持刀恫嚇部分，既與其他證人證述不一，自
不得逕採。原判決以吳康瑋所受之傷勢，認定上訴人具有殺意，
亦有違法。上訴人若有殺意，何以並無對吳康瑋進逼之舉，反而
均受吳康瑋追逐？可見上訴人僅為嚇阻吳康瑋追擊以求自衛，乃
偶發地轉身出手刺傷吳康瑋。上訴人刺傷吳康瑋之背部與胸部，
純係因其於追擊過程中持掃把棍俯身攻擊上訴人，致遭上訴人水
果刀刺及後背，偶然傷及其左前胸，難謂上訴人有提升犯意為殺
人。(五)上訴人主張吳康瑋於追逐過程中，曾持安全帽等器物丟擊
上訴人，並提出案發當天就診之醫療費用收據，則上訴人所辯因
吳康瑋之行為而受傷，似屬非虛。上訴人受傷之程度，攸關吳康
瑋逮捕現行犯之行為是否逾越合理範圍，以及上訴人是否合乎正
當防衛之情狀。原判決以上情與本案待證事實無必要關聯，認無
調查必要，有應調查之證據未予調查之違法。(六)原審一○○年一
月十九日之準備程序，選任辯護人即以本案因公設辯護人與法律
扶助基金會分案聯繫時程，未及於準備程序前接見上訴人、閱覽
卷宗為由，請求原審改定準備程序期日俾上訴人獲實質之辯護，
原審未准所請，並即改於同年二月十五日審判，有害辯護權之行
使云云。惟查原判決依憑上訴人之部分自白，證人吳康瑋、施亞
莉、許桂渠之證言，扣案水果刀一支，卷附查獲現場照片六張，
第一審勘驗筆錄一份，吳康瑋、施亞莉之長庚醫療財團法人林口
長庚紀念醫院（下稱長庚醫院）診斷證明書、九十九年八月十三
日（九九）長庚院法字第０三０四號函及病歷各一份，水果刀拍
攝照片二張，施亞莉之急診護理紀錄、病危通知單影本各一份，
吳康瑋之長庚醫院手術紀錄單、心臟內科檢查報告單影本各一份
等證據資料，資以認定上訴人有原判決事實欄所記載之犯罪事實
，因而維持第一審論處上訴人殺人未遂二罪刑之判決，駁回上訴
人在第二審之上訴，已詳述其依憑之證據及認定之理由。並對於
上訴人矢口否認有何殺人未遂犯行，辯稱：伊與施亞莉是男女朋
友，伊借她錢，沒懷疑她有男友，案發當日伊看她還在大樓裡面
，未走出大樓，乃進去拍她肩膀，要她出來一下，出來後，吳康
瑋就走過來大聲罵，並拿安全帽要打伊，伊怕吳康瑋與警衛打伊
，故拿著刀一直退，吳康瑋一直追打伊，伊基於自衛才刺他一刀
，伊並未以手勒住施亞莉脖子，施亞莉摔倒後，伊怕她與吳康瑋
打伊，趁施亞莉跌倒時才傷害她，後來從大樓對面之路跑過去，
吳康瑋拿拖把棍一直打伊，伊才回手，刺他左胸一刀，只是緊急
避難及正當防衛才傷害施亞莉、吳康瑋二人。伊並未勒住施亞莉
脖子，是在吳康瑋靠近施亞莉與上訴人時，始亮出工作用水果刀
，在刺傷吳康瑋前即先刺傷施亞莉三刀，伊因吳康瑋持拖把棍追
打成傷，始先後刺傷吳康瑋背部與胸部，自始無殺人故意，施亞
莉之急診護理記載，刀傷僅一公分，伊所持水果刀，刀長十四公
分，可見用力並非無節制，施亞莉住院時拒絕檢查，若有生命危
險，難謂為伊持刀刺傷所致，伊揮舞水果刀，係嚇阻吳康瑋，吳
康瑋追擊過程中，持拖把棍俯身攻擊伊，伊轉身刺出水果刀時，
偶然傷及吳康瑋後背及左胸，尚無提升至殺人犯意云云。經綜合
調查證據之結果，認不可採，證人施亞莉、吳康瑋之指證，如何
相互一致而堪以採信，已在理由內詳予指駁及說明，所為論述，
核與卷證資料相符，從形式上觀察，並無違背法令之情形。按認
事採證、證據之取捨及證據證明力之判斷，俱屬事實審法院之職
權，苟無違背證據法則，自不能指為違法。上訴人所持之水果刀
屬刀鋒銳利之利刃，持以刺入人體內臟，如何足以致人於死，其
刺殺施亞莉腹部三刀，直達肝臟、脾臟及腎臟，刺入吳康瑋之左
胸一刀，造成血胸，上訴人如何具有殺死施亞莉、吳康瑋之犯意
，原判決理由已敘述甚詳，並無上訴意旨所指理由不備情形。再
審判期日調查之證據，係指與待證事實有重要關係，在客觀上顯
有調查必要性之證據而言，故其範圍並非漫無限制，必其證據與
判斷待證事實之有無，具有關聯性，得據以推翻原判決所確認之
事實，而為不同之認定，若僅係枝節性問題，或所證明之事項已
臻明瞭，當事人聲請調查之證據，自欠缺其調查之必要性，原審
未依聲請為無益之調查，無違法可言。上訴人於原審雖曾聲請調
查其受傷之程度，惟原判決已敘明其因犯罪時所受之傷勢，核與
本案待證事實無必要關聯，並無調查必要之理由，亦無違法可言
。又第一次審判期日之傳票，至遲應於七日前送達，刑事訴訟法
第二百七十二條前段定有明文，此項猶豫期間之規定，在使被告
行使防禦權，得有充分之準備而設，並使辯護人得有接見被告或
閱覽卷宗之機會，得以蒐集並整理有利於被告之訴訟資料，以便
行使其辯護權。原審於一○○年一月十九日行準備程序後，定於
同年二月十五日進行審判程序，該日傳票於同年一月二十一日即
送達上訴人及其選任辯護人，其距審判期日長達二十餘日，上訴
人選任辯護人並於同年一月二十一日閱覽卷宗，有送達證書、閱
卷書、審判筆錄在卷可憑，原審顯未侵害法律所定保護上訴人之
就審期間，亦未妨礙辯護人辯護權之行使，自無違背法令可言。
上訴意旨置原判決之論敘於不顧，徒為事實上之爭辯，並對原審
採證認事之職權行使及於判決無影響之事項，任意指摘，難謂已
符合首揭法定上訴要件。其上訴違背法律上之程式，應予駁回。
據上論結，應依刑事訴訟法第三百九十五條前段，判決如主文。
中    華    民    國  一○○  年    五    月   十九   日
                      最高法院刑事第十二庭
                          審判長法官  陳  世  淙  
                                法官  陳  東  誥  
                                法官  何  菁  莪  
                                法官  許  錦  印  
                                法官  施  俊  堯  
本件正本證明與原本無異
                                      書  記  官  
中    華    民    國  一○○  年    五    月  二十四  日
                                                      K